臺灣高等法院刑事判決　　　　　　　100年度侵上訴字第233號
上　訴　人
即　被　告　許永昌
指定辯護人　本院公設辯護人郭書益
上列上訴人即被告因妨害性自主案件，不服臺灣士林地方法院10
0 年度訴字第16號，中華民國100 年8 月31日第一審判決（起訴
案號：臺灣士林地方法院檢察署99年度偵字第15122 、15226 號
），提起上訴，本院判決如下：
    主  文
上訴駁回。
    事  實
一、許永昌與甲女（警卷代號00000000號，民國81年1 月間出生
    ，已滿18歲，姓名、詳細年籍均詳卷內所載）原即認識，民
    國99年10月30日晚間10時許，相約至新北市○○區○○路附
    近某處名為「鳥地方」之PUB 飲酒聊天，因甲女於翌（31）
    日凌晨1 、2 時許，電請另名姓名不詳之男性友人前來接送
    伊回家，許永昌認未受甲女尊重，對甲女心生不滿，與該男
    子發生衝突，並邀集友人王國偉夥同數名不詳男子到場助勢
    （均未致成傷害），未久，眾人一哄而散，甲女即隨許永昌
    、王國偉前往位於新北市○○區○○路51巷2 弄15號之寶信
    國際工地開發有限公司（下稱寶信公司，為當時許永昌、王
    國偉任職處所，故其等持有鑰匙）地下一樓之卡拉OK室，王
    國偉另邀友人李方村、林鑫志、林祥盛（林鑫志之堂弟）、
    林建良、葉小青、呂嘉強等人一同前來唱歌喝酒，約同日凌
    晨4 時許，許永昌突拉甲女前往該公司一樓之主管辦公室內
    ，甲女雖不願意，見許永昌堅持，仍勉強隨之，詎許永昌與
    甲女進入主管辦公室門後，竟基於妨害甲女自由之犯意（許
    永昌被訴此部分及後述接續妨害自由犯行，業經原審判處罪
    刑，並經許永昌於本院撤回上訴而確定），隨即將辦公室門
    上鎖，並在該處大聲指責甲女為何之前於鳥地方PUB 找其他
    男性來接，不尊重伊，見甲女起身說要回家而走向辦公室門
    口，復將甲女拉住、推回沙發，不准甲女離開，以此方式妨
    害甲女行動自由，甲女因受驚嚇放聲大哭並尖叫呼救，引起
    在地下一樓唱卡拉OK之王國偉、呂嘉強、林祥盛等人注意，
    其等隨即衝至該辦公室門口，發覺辦公室門上鎖，無法入內
    搭救甲女，數人在外用力敲門，正欲破門入內時，許永昌始
    聞聲開門，呂嘉強、林祥盛等人隨即上前將許永昌撲倒在地
    ，許永昌怒而否認，並持煙灰缸朝林祥盛丟擲，幸未擊中，
    林祥盛即踢踹許永昌（此部分未據許永昌告訴），並質疑為
    何鎖門，是否欲對甲女不軌，許永昌因而對林祥盛不滿，衝
    向後方廚房處拿取寶信公司所有之菜刀一把追躡林祥盛等人
    至寶信公司門外；嗣經林鑫志出面斡旋，迄同日凌晨5 時許
    ，渠等返回寶信公司辦公室客廳處協調，許永昌因對林祥盛
    怒氣難消，竟基於傷害林祥盛之犯意（許永昌被訴傷害部分
    業經原審判處罪刑，並於本院撤回上訴而確定），以拳腳毆
    踢林祥盛上半身、頭、臉部、身體，又持菜刀一把，朝林祥
    盛左肩後背刺入，接續以拳腳毆踢林祥盛，林祥盛因害怕均
    未敢還手，雖經在旁之林鑫志勸阻及安撫，許永昌仍喝令林
    祥盛跪在地上，續踹踢至林祥盛昏厥趴倒於地，後見林祥盛
    慢慢起身站立，又持一點燃火苗之小火爐推林祥盛背部，致
    林祥盛再次倒地，林祥盛因而受有背部開放性傷口併出血性
    休克、左側肋骨骨折、左側氣血胸併皮下氣腫等傷害，林鑫
    志等人立即聯繫救護人員，在場之人亦紛紛離去，當日近6
    時許救護車到達時，現場僅餘許永昌、甲女、王國偉、林鑫
    志4 人，林鑫志於陪同林祥盛上救護車時，因見甲女飽受驚
    嚇，以眼神暗示甲女是否一起乘坐救護車離去，然許永昌承
    上開妨害甲女行動自由之犯意，用力拉住甲女衣服，阻其離
    去，並持其所有並置放於辦公桌上之美工刀一把，抽出刀片
    對甲女揮動，喝令甲女乖乖坐好，不能離開，甲女因生恐懼
    ，聽從其言而坐在沙發上未敢離去，林鑫志見狀，即搭乘救
    護車陪林祥盛前往醫院，許永昌則與仍在場之王國偉清理現
    場血跡；其後，王國偉亦為送交林祥盛之健保卡至醫院而離
    去。許永昌（雖有飲酒，惟未失去或減低辨識其行為違法或
    欠缺依其辨識而行為之能力）見現場僅留下其與甲女獨處，
    竟萌生對甲女強制性交之犯意，將系爭客廳外鐵捲門關上，
    以身體強行壓制坐在沙發之甲女，一手抓住甲女，另一手脫
    下甲女褲子，見甲女試圖反抗，許永昌即以若一直反抗就要
    拿刀刺甲女等語脅迫之，命甲女不得喊叫，甲女因先前目睹
    許永昌刀刺林祥盛之情狀，恐亦有不測，內心至為恐懼，且
    其身材嬌小、體力薄弱，與許永昌相較至為懸殊，終有不敵
    ，許永昌即以此強暴、脅迫方式，以手指、陰莖插入甲女陰
    道抽動，違反甲女意願而對之強制性交得逞。嗣甲女待至許
    永昌睡著，約於同日上午10時許，聽聞門外有警獲報到達現
    場之聲音，始敢起身將鐵捲門打開求救，並前往警局供出上
    情，警方始循線查獲。
二、案經甲女訴請新北市政府警察局淡水分局移送臺灣士林地方
    法院檢察署檢察官偵查起訴。
    理  由
壹、程序方面：
    按被告以外之人（包括證人、鑑定人、告訴人、被害人及共
    同被告等）於審判外之陳述雖不符刑事訴訟法第159 條之1
    至之4 等4 條之規定，經當事人於審判程序同意作為證據，
    法院審酌該言詞陳述或書面陳述作成時之情況，認為適當者
    ，得為證據，刑事訴訟法第159 條之5 第1 項定有明文。查
    本件下列所用於證明被告許永昌犯罪之被告以外之人於審判
    外之供述，公訴人、被告及其辯護人均於本院準備程序中表
    示同意作為證據（見本院卷第46至47頁），而本院審酌上開
    供述證據製作時之情況，無不當取供及證明力明顯過低之瑕
    疵，認以之作為證據應屬適當，揆諸前開規定，前揭證據資
    料應有證據能力。
貳、實體方面
一、訊據被告許永昌固坦承有以其手指及陰莖進入告訴人甲女陰
    道之方式，在寶信公司客廳沙發上與告訴人發生性交行為之
    事實，惟否認有何強制性交之犯行，辯稱：伊與告訴人是有
    金錢交易之合意性交，伊有給告訴人新臺幣（下同）2600元
    ，到警局時，告訴人威脅要告伊，又向伊拿了價值3 萬元的
    玉飾，結果仍然告伊等語；其辯護人另辯稱略以：被告於現
    場其他人均離開後，向告訴人提出性交易要求，經告訴人同
    意而與之發生性行為，告訴人從事傳播妹工作，兼職援交，
    被告事後有給付2600元性交易對價，告訴人甚至再向被告要
    求其手上配掛之玉飾，並食髓知味，央其乾哥「阿民」向被
    告要求20萬元，遭被告拒絕支付始挾怨報復等語。經查：
（一）林鑫志隨林祥盛搭乘救護車赴醫後未久，王國偉亦因幫林
      祥盛送健保卡而離開，現場僅剩被告及甲女，被告以將手
      指及陰莖進入甲女陰道之方式，在寶信公司客廳沙發上與
      甲女發生性交行為等情，業據被告所是認，核與告訴人於
      偵查中及原審審理時證述相符；而告訴人於案發當天經淡
      水馬偕醫院採取其陰道深部棉棒及外陰部棉棒，經以酸性
      磷酸酵素法及前腺抗原檢測法檢測結果，均呈陽性反應，
      以顯微鏡檢視均發現有精子細胞，經分層萃取DNA 檢測精
      子細胞層DNA-STR ，發現被害人陰道深部棉棒精液斑及外
      陰部棉棒精液斑主要型別檢出同一男性DNA-STR 型別，與
      被告許永昌之DNA-STR 型別相符，並有內政部警政署刑事
      警察局100 年1 月10日刑醫字第0990171106號鑑定書在卷
      可佐（見原審卷一第240-1 頁及反面），是被告確有與告
      訴人發生性行為一節，首堪認定。
（二）查被告對告訴人為性侵害前，已有施暴於同行友人及妨害
      告訴人行動自由之行為：
    1.查被告於案發當日凌晨1 、2 時許，已因告訴人聯繫他人
      前來接伊返家，至為不滿，與該男子發生衝突，並邀集友
      人王國偉夥同數名不詳男子到場助勢，將告訴人之友人趕
      走，其後被告表示當天是林祥盛生日，要去唱歌，被告、
      告訴人與王國偉、王國偉之友人李方村、林鑫志、林祥盛
      （林鑫志之堂弟）、林建良、葉小青、呂嘉強等人一同前
      往寶昌公司唱歌、喝酒至同日凌晨4 時許，被告突拉告訴
      人前往該處一樓之主管辦公室，並將辦公室門上鎖，該處
      大聲指責告訴人為何之前不尊重其而找其他男性來接，見
      告訴人欲離去，復拉住告訴人推回沙發，不准告訴人，告
      訴人因受驚嚇放聲大哭並尖叫呼救等情，除經告訴人證稱
      ：在地下室唱歌時，被告要伊跟被告上樓，因被告在地下
      室一直摔東西，伊會害怕，只好聽被告跟他上去，上去後
      被告將伊關在後面一間辦公室，一直靠伊很近，並抓住伊
      ，伊一直推，一直說要回家，伊已經走出去，被告將伊推
      進去，再將該辦公室門鎖起來，要伊不准走，把伊推回沙
      發，伊很害怕就哭了，後來大家聽到伊的聲音就上來看看
      伊有沒有發生什麼事，並且撞門等語（見偵字第15122 號
      卷第77頁、原審卷二第189 、194 頁）。另經證人林鑫志
      於原審審理時證稱：被告在地下室喝酒時，已經開始砸東
      西，後來被告要把告訴人帶上樓去，告訴人有說不想要上
      去，後來聽到一樓有女生在哭，大家跑上去，看到告訴人
      在哭，情緒很激動，當時告訴人說腿軟走不動，有人將告
      訴人從主管辦公室扶到客廳等語（見原審卷一第216 至22
      0 頁），及證人王國偉於原審審理時證稱：案發前被告與
      告訴人先在鳥地方PUB ，被告不讓告訴人之朋友帶告訴人
      走，當時氣氛不對勁，被告與告訴人之男性朋友快要打起
      來，伊才請一些朋友到場制止，之後約一些朋友到寶信公
      司地下室卡拉OK唱歌，伊等一行人在卡拉OK唱歌時，有聽
      到告訴人哭聲而上樓，看到告訴人在主管辦公室裡面坐著
      ，在哭，情緒不穩定等語（見原審卷二第162 至165 頁）
      、證人呂嘉強於原審審理時證稱：被告在地下一樓卡拉OK
      要帶告訴人上樓時，告訴人就是坐在那邊不想動，被告硬
      抓告訴人手肘2 、3 次，有點半拉半拖，告訴人當時有一
      直抗拒不願意移動的舉措，被告就是硬拉告訴人上去，後
      來告訴人跟著被告上樓後，伊有聽到很大聲悽慘的尖叫，
      也有聽到1 、2 聲叫救命的聲音等語（見原審卷二第35、
      46至47頁）、證人林祥盛於原審審理時證稱：王國偉帶伊
      等去一家土地仲介中司地下室卡拉OK唱歌，過程中被告拉
      著現場一個女生的手上樓，說有事要跟那個女生說，伊看
      到那個女生有要把被告的手扳開的樣子，後來伊等有聽到
      樓上有摔東西的聲音，也有女生哭聲，伊等就跑上去，當
      時主管辦公室木門喇叭鎖有鎖起來打不開，伊跟王國偉有
      撞木門，後來被告直接開門很憤怒的衝出來，伊即質疑被
      告為何要將木門鎖起來等語（見原審卷一第190 、196 至
      198 、201 至202 、213 頁）。承上證詞，告訴人於前址
      地下室唱歌時，即無隨被告上樓之意願，係經被告強拉入
      一樓辦公室內，欲離去又遭被告阻擋，將其推回沙發，並
      將門上鎖，待告訴人大聲尖叫呼救，原在地下一樓唱歌之
      王國偉、林祥盛、呂嘉強等人方上樓查看，並因辦公室門
      鎖住而撞擊木門，被告始將門打開，且告訴人當時之反應
      為受到驚嚇、情緒不穩且精神恍惚呆滯，足徵被告在辦公
      室內確有妨害告訴人自由之舉措。
    2.又當日凌晨5 時許，林祥盛因被告將告訴人鎖於辦公室內
      之行為，為告訴人打抱不平，引發被告不滿，遭被告以拳
      腳毆踢、持菜刀刺入左肩後背、喝令跪地後續踹踢至昏厥
      、清醒起身後又遭推倒於地，受有背部開放性傷口（長3
      公分、寬0.3 公分、深8 公分）併出血性休克、左側肋骨
      骨折、左側氣血胸併皮下氣腫等傷害，經救護車送往醫院
      急救等情，除經被告供承不諱外，並經證人林祥盛、林鑫
      志、呂嘉強、王國偉、告訴人等人於偵查中、原審審理時
      證述明確，復有現場照片15張、載有被害人林祥盛傷勢之
      馬偕紀念醫院淡水分院診斷證明書正本1 紙、新北市政府
      警察局淡水分局99年12月30日北縣警鑑字第0990210267號
      現場勘查報告一份暨所附現場平面圖、新北市政府警察局
      淡水分局99年12月15日北縣警鑑字第0990202913號鑑驗書
      各紙、馬偕紀念醫院100 年3 月23日及100 年5 月6 日馬
      院醫外字第1000001018、1000001603號函及所附被害人林
      祥盛病歷影本、中文說明病歷摘要在卷可稽，及菜刀一把
      扣案可佐（見偵字第15122 號卷第58至65、85頁，原審卷
      一第32至59、68、80至123 頁、卷二第57至93、118 至11
      9 頁）。另經原審勘驗現場錄影光碟查知：「被告於凌晨
      5 時26分許趨近林祥盛並對之不斷指責，被告先左手出拳
      毆打林祥盛1 拳，復接續以左手毆打林祥盛上半身及臉部
      、以左腳踢林祥盛身體、以點燃之香菸朝林祥盛臉部揮去
      ，又以右手揮擊林祥盛頭部，隨即於同日凌晨5 時27分許
      進入辦公室後方流理台取出之寶信公司所有之菜刀一把趨
      近站立於近門口處之林祥盛仍對之不斷指責，旋以右手持
      刀以刀刃部位朝林祥盛左肩後背刺入，復接續以左手出拳
      3 次毆打林祥盛上身部位、以左腳及右腳踢擊林祥盛身體
      部位各1 次、拉扯林祥盛、再以右手揮拳毆打並推擠林祥
      盛，林鑫志見狀隨即上前勸阻並安撫被告，林祥盛則自始
      至終均未反擊，約莫同日5 時28分被告喝令林祥盛跪在地
      上，被告再以其左腳踹踢林祥盛並持續對之為指責，迄同
      日5 時32分許林祥盛昏厥趴倒於系爭客廳地上，被告見狀
      ，仍於同日5 時33分持一不詳長夾接近倒地之林祥盛比劃
      ，於5 時34分林祥盛慢慢自行起身站立，被告再持一點燃
      火苗之小火爐推林祥盛背部，致林祥盛再次倒地，被告仍
      持點燃之火爐趨近林祥盛1 次，惟均未燃及林祥盛，嗣同
      日5 時36分被告復持一長約50至60公分之V 字型長夾再次
      接近林祥盛，此時林祥盛已倒地不起，被告自此即未再出
      手毆擊林祥盛。」等情屬實，有該勘驗筆錄在卷可按（見
      原審卷一第283 至278 頁），是告訴人當日亦已目睹被告
      對林祥盛之殘暴傷害行為。
    3.嗣救護車到達，告訴人本欲隨林鑫志等人離去，仍遭被告
      阻擋等情，經告訴人於原審審理時證稱：林祥盛被砍傷後
      ，大家都跑掉，剩下林祥盛、伊、林鑫志、王國偉及被告
      ，伊要過去幫林祥盛清理傷口，被告一直叫伊不要過去，
      要伊乖乖坐好，救護車來了之後，伊與林鑫志一起把林祥
      盛抬到外面，當時伊有說要去醫院，正轉身拿好包包走到
      客廳門口時，被告就把伊拉住，從桌上拿美工刀出來，抽
      出刀片，在伊面前指著，要伊乖乖坐好，不能離開，當時
      伊背對救護車，被告美工刀就在伊面前，伊因害怕只能乖
      乖坐好，當時林鑫志已上救護車，被告叫王國偉一起清理
      血跡，之後王國偉因林鑫志打電話來要拿林祥盛之健保卡
      ，王國偉就離開去醫院，臨走前被告要王國偉把遙控器留
      下，要王國偉沒事不要回來，之後被告就將鐵門關上等語
      （見原審卷二第190 頁反面至191 頁、第194 頁反面至19
      5 頁）。另經證人林鑫志於原審審理時證稱：林祥盛受傷
      在等救護車時，告訴人有去幫伊拿剪刀、衛生紙，在伊旁
      邊幫忙林祥盛止血，伊認為有機會，想要叫告訴人跟伊一
      起上救護車送林祥盛到醫院，告訴人表示想跟伊一起走，
      但被告不讓告訴人走，並且很用力拉住告訴人的衣服，當
      時剛好王國偉回來，伊就大聲叫王國偉等會兒把告訴人一
      起帶來，後來王國偉到醫院有跟伊說被告不讓告訴人走等
      語（見原審卷一第223 頁反面、232 頁）。證人王國偉亦
      於原審審理時證稱：林祥盛受傷，伊去打電話叫救護車，
      並騎車引導救護車過來，救護車到達後，伊看到被告手上
      有美工刀，很明顯，林鑫志把林祥盛搬出去時，告訴人也
      有走出客廳門口要幫忙抬林祥盛，伊看到林鑫志當時在救
      護車上時有用眼神一直看著告訴人，暗示告訴人要不要一
      起上救護車離開，但告訴人當時看起來很驚嚇，伊好像有
      問告訴人要不要去醫院，告訴人驚嚇沒有反應，被告就拿
      美工刀揮來揮去，伊好像有聽到被告說要告訴人乖乖坐在
      沙發上不要走，伊注意告訴人時，告訴人幾乎都坐在沙發
      上面，伊清完血跡就騎機車將健保卡送去醫院，伊看到林
      祥盛被砍都快要嚇死了，沒有想到把告訴人一起帶走，因
      為自己都快顧不了了，之後被告也趕伊出去，要伊趕快走
      ，被告要伊離開時把客廳鐵捲門遙控器鑰匙留下來，伊很
      怕被告情緒不穩定，所以伊也不敢留在那邊等語（見原審
      卷一第166 至171 、173 至175 、第181 頁反面至187 頁
      ）。從而，救護車到達現場時，在場之告訴人、林鑫志、
      王國偉等人均甫親眼目睹被告情緒狀況極不穩定、持刀刺
      擊林祥盛之情節，皆對於被告深感畏懼，恐同遭被告傷害
      ，故林鑫志僅敢以眼神暗示告訴人是否一起離開，告訴人
      即拿取皮包欲趁機隨救護車一起離開現場，被告見狀，即
      持美工刀在告訴人面前揮動，脅迫告訴人不准離開、強拉
      告訴人留下，是被告續為剝奪告訴人行動自由之行為，至
      為灼然；加以告訴人在此之前即遭被告鎖在主管辦公室內
      ，自該時之後，神情呆滯恍惚，復遭被告持美工刀阻其與
      救護車一同離去，告訴人見尚有王國偉一同留下，且因害
      怕而未敢向救護人員或其他在場人員求救，核與常情並無
      違逆；然王國偉於清理現場血跡後，亦遵循被告指示交出
      鐵捲門遙控器並儘速離開，告訴人已無奧援，其對被告心
      懷恐懼而不敢不從之心理狀態，合於情理。
（三）告訴人係受強暴、脅迫而違反意願與被告發生性關係，經
      其於原審為證時證稱：林祥盛被砍後，被告於王國偉前往
      醫院臨走前，要王國偉把遙控器留下，說沒有什麼事情不
      要回來，之後被告就把鐵門關上，那時燈光很暗，被告就
      一直說是在保護伊，不讓伊跟別人出去，為什麼伊都聽不
      懂？之後被告就整個人向伊強壓過來，開始要脫伊的褲子
      ，伊有反抗，被告就一隻手抓住伊，一隻手脫伊的褲子，
      被告說如果伊一直反抗，就要拿刀刺伊，所以伊會害怕，
      被告有說伊不叫的話，就不會把生殖器放入，伊就聽被告
      的話沒有叫，但被告還是繼續動作，伊也有反抗，可是以
      伊一個女生的力氣實在比不過被告，被告是先用手指放入
      伊陰道，之後再將生殖器放入伊陰道，因為伊已無力氣可
      以反抗，被告得逞之後，就把伊抱去浴室沖洗，後來伊就
      在找時間逃出去，因為伊怕被告情緒還是很激動，怕自己
      有生命危險，因此伊有抱被告，試圖安撫被告的情緒，也
      是保護自己等語明確（見原審卷二第191 頁）。告訴人於
      偵查中亦證稱：王國偉離開後，被告向伊說：「如果你不
      怕會發生什麼危險的話，我就讓你害怕」，之後就開始脫
      伊的衣服，被告以一隻手抓住伊，讓伊不能反抗，用力壓
      制住伊，強行脫下伊褲子，要伊不要叫，說如伊越叫就會
      越用力，但伊不叫後，被告即先用手指插入伊陰道，並將
      其性器官放入伊生殖器，但伊還是有反抗，被告就說如果
      伊再叫就要拿刀傷害伊，但當時被告沒有拿刀，是用言語
      恐嚇，被告對伊性侵害完之後，帶伊去浴室想要消滅證據
      ，被告當時還很激動，後來伊有抱被告，因為伊要保護自
      己，怕被告對伊不利，且被告將鐵門關起來，所以伊要先
      安撫被告情緒等語（見偵字第15226 號卷第33至34頁）。
      查告訴人在鳥地方PUB 時，因通知男性友人前來接伊之事
      ，見被告與伊友人發生劇烈衝突，嗣被告在寶信公司地下
      一樓卡拉OK又強拉伊至一樓主管辦公室，已十分不願意，
      並遭被告將主管辦公室門鎖住，不讓告訴人離去而剝奪伊
      行動自由，告訴人繼而親眼目睹被告情緒極度不穩、持菜
      刀刺擊林祥盛，致林祥盛倒地不起，其餘在場目睹之王國
      偉、林鑫志、呂嘉強等年輕力盛男子，對於被告此番突發
      之舉，亦莫不感到害怕，因而紛紛走避，顯已無法顧及當
      時受到驚嚇而神情恍惚之告訴人獨留現場之安危；況告訴
      人亦想離去之際，竟遭被告持美工刀阻其離去，於此情形
      下發生性交行為，實難想像係被告徵得告訴人同意或雙方
      意思合致下所為之性交易行為。復以告訴人自述其身高為
      153 公分，體重47公斤（見原審卷二第203 頁），係體型
      嬌小之女子，要抵抗年輕力壯之被告本屬不易，而被告以
      身體壓制告訴人身體，以手抓住告訴人，又脅迫告訴人如
      再喊叫要拿刀傷害告訴人，告訴人親見被告甫持刀刺擊林
      祥盛，後又經被告以美工刀阻其離去，縱被告於與甲女性
      交之時未持美工刀，惟仍已使甲女陷於自由意志受抑制之
      程度，被告進而以手指及生殖器進入甲女之生殖器，其所
      為係以上開強暴、脅迫手腕違背甲女之意願而對之強制性
      交，至為明確。
（四）被告雖辯稱其案發日凌晨6 時許與告訴人發生性交，若真
      為強制性交，則告訴人於其睡著後，為何不自行離去等語
      。經查，被告對告訴人為強制性交後，告訴人係因在尋找
      適當時機而未即刻逃離現場，因被告情緒仍很激動，告訴
      人害怕有生命危險，故一直等到被告睡著，且等到聽到有
      警察的呼叫器聲音在外面，才敢按鐵捲門按鈕出去等情，
      業據告訴人於原審審理時證述明確（見原審卷二第195 頁
      ）。而告訴人前經目睹被告情緒激動持刀刺擊林祥盛，後
      又經被告以美工刀脅迫不准離去，再歷經被告對其為強制
      性交，衡情任何正常女子經歷此節，為求自保而有類同於
      告訴人上開安撫被告以求伺機尋隙脫逃之情，殊可想像，
      是縱告訴人未立刻逃離現場，亦無足資為對被告有利之認
      定。
（五）被告又辯稱其係與告訴人為性交易，且有支付2600元之性
      交易對價，告訴人並取得被告之玉飾，事後再向被告要求
      支付20萬元未果，始挾怨報復等語。然查：
    1.經告訴人於原審審理時證述：伊並非與被告為性交易，被
      告亦未支付金錢給伊，案發後至警局時，被告僅曾要伊幫
      忙保管一只玉飾，告訴人當時不知被告交付玉飾之意，僅
      受被告之託而拿著，亦非被告所稱性交易之代價，伊亦未
      央請他人與被告談和解之事等語（見原審卷二第199 至20
      0 頁）。參以被告具狀所述上開玉飾價值約3 萬元等情（
      見原審卷二第272 頁，被告100 年5 月30日所具答辯狀）
      則告訴人對於有收受上開較高價值之玉飾並未否認，衡諸
      常理，如有收受被告所稱2600元，實無反予匿飾之必要；
      此外對於被告所稱有交付2600元代價一節，並無實據可資
      為佐。
    2.況被告於警詢中對所詢與告訴人發生性交行為有無金錢交
      易一節，已明確答稱：沒有金錢交易等語（見偵字第1522
      6 號卷第5 頁），迄99年12月16日偵查中經檢察官告知所
      涉罪名為妨害性自主罪嫌後，亦僅稱與告訴人聊完天後即
      發生性關係等語（見偵字第15226 號卷第31頁）；再於本
      案經起訴並於100 年1 月11日移審，經原審告以所涉罪名
      後並為訊問時，被告仍僅供稱：與告訴人在辦公室內，彼
      此就突然發生性關係等語（見原審卷一第14頁），均未述
      及與告訴人間有何性交易情節，如確為支付代價之性交易
      行為，何以至此。迨原審於100 年2 月24日行準備程序時
      ，被告始辯稱：本件係與告訴人約好以2600元代價為性交
      易等語，並稱：伊之前未曾說過性交易，係因當時以為花
      錢部分會有罪，所以不敢講，後來還押至監所時，有問伊
      同房在押之室友關於花錢性交易會不會有罪，並陳述伊案
      情給同房室友聽，室友問伊為何沒有在移審時跟法院說是
      花錢的等語（見原審卷一第132 頁）。惟本件於前揭偵查
      、移審時，被告均經告知所涉罪名包括強制性交之重罪，
      而該違反他人意願之強制性交行為，其非難性勢必重於經
      對方同意之性交易行為，衡為一般人所知，且告訴人已滿
      18歲，如確屬性交易事實，自可洗刷被告強制性交罪名，
      然被告不僅隻字未提，更否認有何金錢交易，其嗣後改稱
      有支付性交易對價，且自陳係與在押同房室友談論後，才
      決定以性交易資為辯解等情，該等辯解之可信性，已屬有
      疑。
    3.被告對上開性交易辯解，於原審請求傳喚證人王志中證明
      告訴人兼職傳播妹，有從事援交行為，王志中曾與之性交
      易，且支付2600元之代價等情（見原審卷一第197 頁），
      迄本院審理中仍主張證人王志中清楚告訴人之職業及生活
      方式，於調解過程中曾聽聞被告表示有付告訴人2600元，
      本件係仙人跳等情（見本院卷第18、61頁），惟證人王志
      中於本院審理中經交互詰問，證稱：告訴人綽號「小貓」
      ，之前為伊李姓友人之女友，另伊因認識嘉興而認識其弟
      「阿民」，「阿民」與被告有債務糾紛，嘉興知道被告是
      伊公司的人，找伊出來談被告與「阿民」之債務；嘉興、
      「阿民」、告訴人及另不詳姓名之男子等4 人先於某日晚
      上8 、9 點跟伊約在淡水捷運站旁之咖啡廳談，嘉興說「
      阿民」欠被告8 萬元，他們不想還，說用被告與告訴人之
      間的事抵還，內容伊沒有問，嘉興的意思是要伊不要管；
      之後伊即離開，當日晚上10到11點之間，「阿民」則約被
      告在7-11談，談的過程伊不知道，伊後來到達時，雙方談
      話已經結束，伊問嘉興，嘉興說談好了，但伊不知意思為
      何，伊不清楚嘉興所稱被告與告訴人間的事是哪方面的事
      ，事後亦無了解，因之後伊就入監，故迄今仍不清楚，伊
      不知道告訴人有拿被告何物等語（見本院卷第64至65頁）
      ，核與被告主張之待證事項均不相符，無足為被告所辯性
      交易一節之證明。
（六）被告另辯稱其有精神疾病，曾至醫療院所精神科就診，且
      於本件案發前有飲酒等語，惟經原審調取並檢送被告前至
      各醫療院所精神科就診之全部病歷影本，委請臺北市立聯
      合醫院為精神鑑定，其結果顯示：「被告過往有多次憂鬱
      症、焦慮症狀，衝動控制，注意力缺損之臨床臆斷，惟其
      治療期間短暫，診斷穩定性及明確性付之闕如，再者，此
      類診斷皆非影響辨別其行為違法認知能力以及依其辨識行
      為之能力之臨床現象。復由鑑定所見，被告於行為時雖飲
      用酒精，但其對於犯行過程尚可記憶、澄清，說明己身較
      為有利之行為過程，可見其飲用酒精後，並無證據支持其
      行為因酒精之影響，而致使其知覺理會判斷作用或自由決
      定其意思之行為產生明顯障礙。再者，被告亦無明顯之精
      神病症狀，嚴重情緒障礙，或其他相類似或嚴重之心智缺
      陷而影響其行為。因此，就本次鑑定所見，被告於行為時
      並無因精神障礙或其他心智缺陷，致使其辨識其行為違法
      或依其辨識而行為能力顯著降低之情形。」有臺北市立聯
      合醫院100 年8 月1 日北市醫松字第10031486400 號函及
      所附精神鑑定報告書1 份在卷可稽（見原審卷二第302 至
      306 頁），參以被告於案發時之所言所為，均合乎其性侵
      害告訴人之目的，且接連採取可達該目的之手段，其對外
      界事務知覺理會及判斷之能力，未較普通人之平均程度顯
      著減退，其辨識行為違法之能力與依辨識而行為之自我控
      制能力，均未有不能、欠缺之情形或顯著降低，甚為明確
      。縱被告有於行為前飲酒而致情緒激動、行為混亂，亦係
      其故意使己陷入該等狀態，並於該狀態下，故意實現不法
      構成要件，亦屬刑法第19條第3 項所定因故意而自行招致
      之原因自由行為，無足解免其責或減輕其刑。
（七）惟按，刑法第222 條第1 項第8 款之攜帶兇器強制性交罪
      ，係以行為人於強制性交時攜帶兇器為其加重條件，經參
      以告訴人於原審審理時所證稱：被告拿美工刀揮刀只有一
      次，就是伊回去拿包包要走的時候，被告不准伊走，之後
      就沒有再使用美工刀等語（見原審卷二第195 至196 頁）
      ，核與證人王國偉於原審審理時證稱：被告在伊清理現場
      血跡時，有幫忙以衛生紙擦地上血跡，當時被告手上已無
      拿美工刀等語相符（見原審卷二第176 頁）。是被告僅於
      救護車到達時，欲阻告訴人隨之離去，曾持美工刀妨害告
      訴人行動自由，然隨後與王國偉一起清理現場血跡時，及
      於王國偉去後，起意對告訴人為強制性交時，均未再持該
      美工刀，故無從認定認被告有何攜帶兇器強制性交之情，
      公訴意旨此部分所認容有誤會。
（八）綜上，本件事證已臻明確，被告所辯各節均不足採，其妨
      害性自主之犯行洵堪認定，應依法論科。
二、核被告所為，係犯刑法第221 條第1 項對於女子以強暴、脅
    迫而為性交之強制性交罪。揆諸前揭說明，被告對告訴人為
    強制性交時，並未攜帶兇器，起訴書認被告此部分係觸犯刑
    法第222 條第1 項第8 款之加重強制性交罪名，容有未洽，
    惟因基礎社會事實同一，爰依刑事訴訟法第300 條規定，變
    更檢察官此部分起訴所引之法條。
三、原審關於被告妨害性自主部分，本於同上見解，適用刑法第
    第221 條第1 項規定，並審酌被告不知潔身自愛，僅圖滿足
    一己私欲，竟性侵害告訴人，極度欠缺尊重女性身體自主權
    之觀念，對告訴人身心傷害甚深，兼酌被告前無故意犯罪受
    有期徒刑以上刑之宣告之紀錄、其品行智識、犯罪所用手段
    、所生危害，犯後態度等一切情狀，量處有期徒刑4 年，經
    核認事用法尚無不合，量刑亦稱允當。被告對原判決不服，
    提起上訴，上訴意旨略以：伊有拿2600元給告訴人，傳訊王
    志中即可得知此事，並證明告訴人有從事援交行為，且若伊
    有對告訴人強制性交，告訴人可自行開門，為何不求救或離
    去，又豈會於警局幫伊拿玉飾，而告訴人若有被強制性交，
    為何會告知其男友及其他男子，告訴人實係仙人跳，目的在
    脅迫被告交出為數不小之金錢，或抵償債務等語。然查，告
    訴人於案發當日與被告在上開PUB 飲酒後，係致電另男性友
    人接伊返家，為被告所阻，於同往寶昌公司唱歌當中，遭被
    告強拉至一樓時，告訴人表示極不願意，後與被告同在一樓
    辦公室內，因被告鎖門，告訴人即哭喊呼救，引致林祥盛等
    人撞門，而有其後被告持刀刺擊林祥盛等暴行發生，於救護
    車到達時，告訴人本欲隨其他人離去，再度為被告持美工刀
    阻擋，此等過程均足顯示告訴人並無與被告相與之意願，核
    與被告所辯：告訴人係為陷其於罪而故為仙人跳行為一節，
    實無相符之處；且被告於此部分如何構成妨害性自主行為等
    情，本院均列舉事證說明如前；原審於此部分量定被告之刑
    時，已詳敘據為審酌之事項並考量被告犯後態度等事由如上
    ，係基於行為人之責任基礎，斟酌刑法第57條所列情狀而為
    刑之量定，並未逾越職權或違反比例原則，亦無其他失出或
    失入之違法或失當之處。綜上，被告於此部分之上訴為無理
    由，應予駁回。
據上論斷，應依刑事訴訟法第368條，判決如主文。
本案經檢察官李良忠到庭執行職務。
中    華    民    國   100    年    11    月    8     日
                  刑事第十九庭審判長法  官  鄧振球
                                    法  官  潘翠雪
                                    法  官  彭幸鳴
以上正本證明與原本無異。
如不服本判決，應於收受送達後10日內向本院提出上訴書狀，其
未敘述上訴之理由者並得於提起上訴後10日內向本院補提理由書
（均須按他造當事人之人數附繕本）「切勿逕送上級法院」。
                                    書記官  陳靜姿
中    華    民    國   100    年    11    月    8     日
附錄本案論罪科刑法條：
刑法第221條第1項
對於男女以強暴、脅迫、恐嚇、催眠術或其他違反其意願之方法
而為性交者，處3 年以上10年以下有期徒刑。